【裁判字號】    89,易,1747
【裁判日期】    891218
【裁判案由】    違反商標法
【裁判全文】
臺灣臺北地方法院刑事判決              八十九年度易字第一七四七號
    公  訴  人  臺灣臺北地方法院檢察署檢察官
    被      告  乙○○
    選任辯護人  林衍鋒
右列被告因違反商標法案件，經檢察官聲請簡易判決處刑（八十九年度偵字第九０七
一號），由本院改依通常程序審理，本院判決如左：
    主  文
乙○○連續意圖欺騙他人，明知為於同一商品使用相同及近似於他人註冊商標之圖樣
之商品而販賣，處有期徒刑伍月，如易科罰金以參佰元折算壹日。
扣案之仿品「ＨＥＬＬＯ  ＫＩＴＴＹ及圖（      ）」手錶陸佰捌拾貳只、錶盒拾
陸個，「ＭＹ  ＭＥＬＯＤＹ及圖（      ）」手錶壹佰玖拾只、錶盒參拾玖個，「
ＤＯＲＡＥＭＯＮ及圖（      ）」手錶陸佰貳拾伍只，「ＰＩＫＡＣＨＵ及圖（
      ）」手錶壹佰貳拾柒只、錶盒貳拾陸個均沒收。
    事  實
一、乙○○係台北市○○區○○街一五九巷三之六號一樓「仕記鐘錶店」負責人，明
    知「ＨＥＬＬＯ  ＫＩＴＴＹ及圖（        ）」、「ＭＹ  ＭＥＬＯＤＹ及圖
    （      ）」、「ＤＯＲＡＥＭＯＮ及圖（      ）」、「ＰＩＫＡＣＨＵ及圖
    （      ）」等商標，業經日商上流股份有限公司（即日商三麗鷗股份有限公司
    ，下稱上流公司）、日商小學館股份有限公司（下稱小學館公司）、日商任天堂
    股份有限公司，向我國經濟部中央標準局（現改制為智慧財產局）申請註冊登記
    ，取得商標專用權，專用於鐘錶及其組件等類商品，均係著名之商標，竟基於概
    括之犯意，意圖欺騙他人，先後於民國八十八年十一月及十二月間，在其所經營
    之上開「仕記鐘錶店」中，先後向一自稱「李宇光」之港籍男子以每只手錶新臺
    幣（下同）四十元至六十元、每個錶盒十元之進價買入相同或近似仿冒有上開「
    ＨＥＬＬＯＫＩＴＴＹ及圖」、「ＭＹ  ＭＥＬＯＤＹ及圖」、「ＰＩＫＡＣＨ
    Ｕ及圖」商標之手錶、錶盒二批；同年十二月間在同址向一陳姓成年男子（年籍
    不詳）以上開進價買入相同或近似仿冒有上開「ＤＯＲＡＥＭＯＮ及圖」商標之
    手錶數批，進貨後旋在上址連續多次出售予林惠等不特定顧客，每只手錶售價八
    十元至一百元（公訴人誤載為九十元）不等，錶盒售價則為十二元。嗣於八十九
    年一月十三日十四時許，於上址為警查獲，並扣得其所有仿冒之「ＨＥＬＬＯＫ
    ＩＴＴＹ及圖」手錶六百八十二只、錶盒十六個，「ＭＹＭＥＬＯＤＹ及圖」手
    錶一百九十只、錶盒三十九個，「ＤＯＲＡＥＭＯＮ及圖」六百二十五只，「Ｐ
    ＩＫＡＣＨＵ及圖」一百二十七只、錶盒二十六個。
二、案經上流公司、小學館公司訴由台北市政府警察局萬華分局報請台灣台北地方法
    院檢察署檢察官偵查起訴。
    理  由
一、訊據被告乙○○固不諱言於八十八年十一月、十二月間，在上開地點向「李宇光
    」及陳姓男子購買使用前揭商標之手錶及錶盒，而連續出售之事實，惟矢口否認
    有何違反商標法之犯行，辯稱：其於李宇光告知上開貨品均為香港的倒店貨後方
    買受，不知道是仿冒品，且該等貨品上之圖樣僅為美化商品本身之美術圖案，並
    非做為商標使用云云。經查：
    （一）右揭犯行，業經告訴代理人郭家君指訴綦詳，並有證人林惠證稱被告販賣
          上開商品無訛，尚有現場照片、鑑定報告書、告訴人之商標註冊證在卷可
          稽，復有上開仿冒商標之手錶、錶盒扣案可證。
    （二）扣案仿品欠缺商品條碼、授權標示、保證書及使用說明書等一般正廠產品
          所應具有之特徵，且價格低廉、包裝粗劣，與上開著名商標之商品市價相
          差懸殊，告訴代理人郭家君亦證稱「ＨＥＬＬＯ  ＫＩＴＴＹ」、「ＭＹ
          ＭＥＬＯＤＹ」等正廠錶品均為連帶錶盒販售，並無分別出售者，被告所
          營事業主要係販售鐘錶等類商品，難謂其不知該等貨品為仿品。
    （三）商標之功能在於表彰商品之來源及保證商品之品質，只要該表徵足以使一
          般商品人認識其為表彰商品之表徵，並得藉以與他人商品相區別，並作為
          營業上商品之識別標示，即屬商標之使用。扣案仿品於手錶表面、錶帶及
          錶盒上使用告訴人之商標，確已使一般商品購買人就該等商品來源有所誤
          認，消費者看到上開圖樣才願意購買，亦為被告於審理中所自承，又上開
          仿品除告訴人之商標圖樣外，並無其他商標，此自屬商標之使用，非為美
          化商品之美術圖案。
    （四）被告於偵查中坦承知悉「ＫＩＴＴＹ貓」不能賣（見甲○八十九年核退字
          第二三五號卷第四頁），且本件被仿冒之商標均係著名之卡通人物商標，
          被告出售該等仿冒商品之售價與真品之價格相差約十倍，又係向單幫客購
          入該等來路不明之商品，謂被告不知所出售者係仿冒品，其孰能信？
    （五）綜上所述，被告前述所辯，顯係事後卸責之詞，不足採信，事證明確，被
          告之犯行洵堪認定。
二、按商標之作用，乃在表彰商標專用權人所生產、製造、加工、檢選、批售或經紀
    之商品，使一般消費者認識該商標之商品，並可藉此辨明商品之來源與信譽。故
    如所販賣商品之商標圖樣非原廠所製作，而係出於他人之仿冒者，若仿冒之商品
    ，足以使一般消費者產生混同或誤認時，雖然交易相對人因該仿冒商品之價格低
    廉而不致產生混淆，惟對於其餘購買該商標產品之廣大消費者及商標專用權人而
    言，仍會因行為人之販賣行為而產生被欺騙之感覺，是行為人販賣仿冒商品，縱
    購買之相對人於購買時明知係仿冒商品，仍屬意圖欺騙他人。核被告所為，係犯
    商標法第六十三條之販賣仿冒商品罪。其以一販賣行為侵害多數商標專用權人之
    法益，為想像競合犯，應從一重處斷。其先後多次販賣仿冒商品之犯行，時間密
    接，犯罪構成要件相同，顯係基於概括犯意反覆為之，為連續犯，應依刑法第五
    十六條之規定，以一罪論，並加重其刑。爰審酌被告之犯罪動機、目的、手段、
    方法、所得之利益以及對我國國際形象之傷害，暨犯罪後仍飾詞為辯等一切情狀
    ，茲量處如主文所示之刑，並諭知易科罰金之折算標準，以示懲儆。扣案之仿冒
    品「ＨＥＬＬＯ  ＫＩＴＴＹ及圖」手錶六百八十二只、錶盒十六個，「ＭＹＭ
    ＥＬＯＤＹ及圖」手錶一百九十只、錶盒三十九個，「ＤＯＲＡＥＭＯＮ及圖」
    六百二十五只，「ＰＩＫＡＣＨＵ及圖」一百二十七只、錶盒二十六個，併依商
    標法第六十四條之規定，宣告沒收之。
據上論斷，應依刑事訴訟法第二百九十九條第一項前段、第四百五十二條，商標法第
六十三條、第六十四條，刑法第十一條前段、第五十六條、第五十五條、第四十一條
，罰金罰鍰提高標準條例第二條，判決如主文。
本案經檢察官劉成焜到庭執行職務
中      華      民      國      八十九      年     十二    月    十八   日
                                      臺灣臺北地方法院智慧財產法庭
                                          法  官  侯水深
右正本證明與原本無異。
如不服本判決，應於判決送達後十日內向本院提出上訴狀 (應附繕本) ，上訴於
臺灣高等法院。
                                          書記官    陳彥蕖
中      華      民      國      八十九      年     十二    月   十八    日
商標法第六十三條：
明知為前條商品而販賣、意圖販賣而陳列、輸出或輸入者，處一年以下有期徒刑、拘
役或科或併科新臺幣五萬元以下罰金。


司法院資訊處製作；財團法人民間司法改革基金會備份。
